【裁判字號】    98,簡,8
【裁判日期】    980309
【裁判案由】    菸酒管理法
【裁判全文】
高雄高等行政法院簡易判決
                                         98年度簡字第8號
原      告  甲○○
被      告  高雄市政府
代  表  人  乙○  市長
上列當事人間菸酒管理法事件，原告不服財政部中華民國97年11
月21日台財訴字第09700494090號訴願決定，提起行政訴訟，本
院判決如下：
    主  文
原告之訴駁回。
訴訟費用由原告負擔。
    事實及理由
一、事實概要：
    緣原告於民國95年12月25日18時10分許，經高雄市政府警察
    局新興分局中山路派出所員警至高雄市新興區○○○路109
    號其所經營之大頭仔檳榔攤臨檢，當場查獲販售大衛杜夫（
    DAVIDOFF CLASSIC，黑色包裝）香菸4包，大衛杜夫（DAVID
    OFF LIGHIS，白色包裝）香菸9包及BLACK DEVIL2包，共計
    15包，經抽樣送請各菸品廠商鑑定為免稅商店使用之菸品，
    核屬未稅私菸，被告乃依菸酒管理法第47條、第58條、菸酒
    查緝及檢舉案件處理作業要點第45點第2款規定，處以新臺
    幣（下同）5萬元之罰鍰，並沒入扣案未稅私菸。原告不服
    ，提起訴願，經遭決定駁回，遂提起本件行政訴訟。
二、本件原告主張︰（一）被告所屬新興分局中山路派出所對原
    告作成調查筆錄內容記載原告「有承認販售未稅菸品之陳詞
    」，此為不實之記載，原告絕無販售未稅私菸。再查，原告
    若有意販售私菸，為何檳榔攤內僅留存區區之15包香菸，又
    該香菸少人購買，並無陳列櫃前，實有意自己吸取用，毫無
    販售之意思。（二）原告所經營之大頭仔檳榔攤係以販售檳
    榔為主，香菸為副，若依靠販售香菸為生，實有困難，為客
    人之方便，是故陳列一些合法之香菸，因此，經常有些常客
    或朋友持不同種類之香菸（或有私菸）來換取合於自己口味
    之香煙，由於對私菸之認識欠缺，若該香菸是屬未稅私菸，
    原告亦無販售之意思，係純為留存自己吸用。惟觀之訴願決
    定書第3頁第4點第7行：「．．．又訴願人經營販售菸品業
    務，自應注意販售之菸品是否合法，其應注意，能注意而未
    注意，致違反販售．．．。」等語。可是原告並無販售之意
    思及行為，同時被查獲當時，該香菸係存放於櫃內，並無陳
    列櫃前，又無販售行為事實發生，豈可冒然認定原告有販售
    之行為及事實？本件原處分及訴願決定，均未查明事實，顯
    有違誤，自難令人心服等語。並聲明求為判決訴願決定及原
    處分均撤銷。
三、被告則以︰原告一再辯稱並無販售私菸之意思或行為，且因
    對私菸之認識有所欠缺，若該香菸是屬未稅私菸，亦是有些
    常客或朋友持不同種類之香菸（或有私菸）來換取合自己口
    味之香菸所致。惟查，本件原告之調查筆錄略以：「問：警
    方於95年12月25日18時10分在高雄市○○區○○里○○○路
    109號前（大頭仔檳榔攤），當場查獲你售未稅洋煙，是否
    實在？答：實在的。問：警方在大頭仔檳榔攤共查獲未稅洋
    煙DAVIDOFF黑色四包、DAVIDOFF白色九包、BLACK DEVIL二
    包，販售價格為何？答：未稅洋煙售價DAVIDOFF黑色、白色
    各一包售價新台幣65元、BLACK DEVIL一包新台幣65元。問
    ：你在何時大頭仔檳榔攤販售未稅洋煙？每日營業額多少？
    答：我於95年12月23日開始販售未稅洋煙，每日營業額新台
    幣200元。問：你所販售的未稅洋煙是從何購得？答：一位
    男子騎摩托車來向我兜售的。」可見原告於警方查獲當時，
    對於販售私菸之事實及行為均坦承不諱，然今於訴願及訴訟
    時，卻一再為相反之陳述，顯屬推諉卸責之詞，並不足採，
    是故被告97年9月11日高市府財二字第0970047342號裁處書
    之裁處並無不妥等語，資為抗辯。並聲明求為判決原告之訴
    駁回。
四、按「販賣、運輸、轉讓或意圖販賣而陳列私菸、私酒者，處
    新臺幣5萬元以上50萬元以下罰鍰。但查獲物查獲時現值超
    過新臺幣50萬元者，處查獲物查獲時現值1倍以上5倍以下罰
    鍰。」「依本法查獲之私菸、私酒、劣菸、劣酒與供產製私
    菸、私酒之原料、器具及酒類容器，沒收或沒入之。」菸酒
    管理法第47條、第58條分別定有明文。又「依本法第47條第
    1項前段規定裁罰之案件，第一次查獲者，除查獲現值未達
    新臺幣5萬元者，處以新臺幣5萬元之罰鍰外，查獲現值超過
    新臺幣5萬元者，處以查獲現值加計新臺幣5萬元之罰鍰，最
    高處以新臺幣50萬元罰鍰；第二次查獲者，處以查獲現值加
    計新臺幣25萬元之罰鍰，最高處以新臺幣50萬元罰鍰；第三
    次以後查獲者，處以新臺幣50萬元之罰鍰。」為菸酒查緝及
    檢舉案件處理作業要點第45點第2款所明定。
五、本件如事實概要欄所載之事實，業經兩造分別陳述在卷，並
    有高雄市政府警察局新興分局96年3月27日高市警新分偵字
    第0950035734號函、執行「擴大臨檢」臨檢現場檢查紀錄、
    現場照片、扣抽物品目錄表、原告調查筆錄、新加坡商帝國
    煙草股份有限公司台灣分公司96年12月7日鑑定報告書、福
    爾摩莎雪茄股份有限公司97年9月2日鑑定報告書及被告97年
    9月11日高市府財二字第0970047342號裁處書等附於原處分
    卷可稽，洵堪認定。原告雖主張其並無販售私菸之意思或行
    為，且因對私菸之認識有所欠缺，若被查獲之香菸是屬未稅
    私菸，亦是有些常客或朋友持不同種類之香菸來換取合於自
    己口味之香菸，係純為留存自己吸用云云。惟查，原告係於
    95年12月25日18時10分許，在高雄市新興區○○○路109號
    其所經營之大頭仔檳榔攤為警當場查獲販售未稅私菸，此有
    上開高雄市警察局新興分局執行「擴大臨檢」臨檢現場檢查
    紀錄、現場照片、扣抽物品目錄表等在卷足憑，又原告於當
    日警訊之調查筆錄亦供稱：「（問：警方於95年12月25日18
    時10分在高雄市○○區○○里○○○路109號前大頭仔檳榔
    攤，當場查獲你售未稅洋煙，是否實在？）答：實在的。」
    「（問：警方在大頭仔檳榔攤共查獲未稅洋煙DAVIDOFF黑色
    四包、DAVIDOFF白色九包、BLACK DEVIL二包，販售價格為
    何？）答：未稅洋煙售價DAVIDOFF黑色、白色各一包售價新
    台幣65元、BLACK DEVIL一包新台幣65元。」「（問：你在
    何時大頭仔檳榔攤販售未稅洋煙？每日營業額多少？）答：
    我於95年12月23日開始販售未稅洋煙，每日營業額新台幣20
    0元。」「（問：你所販售的未稅洋煙是從何購得？）答：
    一位男子騎摩托車來向我兜售的。」等語，足見原告確有販
    售未稅洋菸之行為，其上開主張，顯係事後卸責之詞，委無
    可採。
六、綜上所述，原告之主張，並無可採。被告依菸酒管理法第47
    條、第58條、菸酒查緝及檢舉案件處理作業要點第45點第2
    款規定，裁處原告5萬元罰鍰，核無違誤，訴願決定予以維
    持，亦無不合。原告起訴意旨求為撤銷，為無理由，應予駁
    回。
七、據上論結，本件原告之訴為無理由，依行政訴訟法第236條
    、第233條第1項、第98條第1項前段，判決如主文。
中    華    民    國    98    年    3     月    9     日
                  高雄高等行政法院第一庭
                                  法  官  呂 佳 徵
以上正本係照原本作成。
如不服本判決，應於送達後20日內，向本院提出上訴狀並表明上
訴理由，如於本判決宣示後送達前提起上訴者，應於判決送達後
20日內補提上訴理由書（須按他造當事人人數附繕本）。
中    華    民    國    98    年    3     月    9     日
                                  書記官  李 建 霆
附註：
行政訴訟法第235條（第1項、第2項）：
對於適用簡易程序之裁判提起上訴或抗告，須經最高行政法院之
許可。
前項許可，以訴訟事件所涉及之法律見解具有原則性者為限。


司法院資訊處製作；財團法人民間司法改革基金會備份。
